臺灣臺南地方法院刑事判決
110年度訴字第987號
公  訴  人  臺灣臺南地方檢察署檢察官
被      告  馮大鵬




上列被告因廢棄物清理法案件，經檢察官提起公訴（110年度偵
字第8264號），被告就被訴事實為有罪之陳述，經本院合議庭裁
定由受命法官獨任進行簡式審判程序，本院判決如下：
    主  文
馮大鵬犯廢棄物清理法第46條第4款前段之非法清理廢棄物罪，
累犯，處有期徒刑壹年肆月。
    事  實
一、馮大鵬明知未依廢棄物清理法第41條第1項規定，領有廢棄
    物處理許可文件者，不得清除、處理廢棄物，竟於民國（下
    同）109年4月18日前，向不詳姓名之人，取得屬於事業體所
    產出之事業廢棄物(廢塑料及車用燈具)約25包，再向不知情
    黃芊樺(經檢察官另案為不起訴處分)借用7J-0907號小貨車
    ，於109年4月18日下午1時許，駕駛上開小貨車，載運上開
    約25包事業廢棄物，前往臺南市○○區○○路000巷000弄00號對
    面土地（即臺南市○○區○○段000地號），將上開事業廢棄物
    任意棄置該地，而為廢棄物之處理。嗣臺南市政府環保局接
    獲檢舉，於109年4月21日下午4時30分許，前往上開土地稽
    查，而查獲上情。
二、案經臺南市政府環境保護局函送臺灣臺南地方檢察署檢察官
    自動檢舉偵查起訴。
    理  由
一、本件被告所犯為死刑、無期徒刑、最輕本刑3年以上有期徒
    刑以外之罪，亦非屬高等法院管轄之第一審案件，其於準備
    程序進行中，先就被訴事實為有罪之陳述，經本院告知簡式
    審判程序之旨，並聽取檢察官、被告之意見後，本院依刑事
    訴訟法第273條之1第1項裁定，進行簡式審判程序。是本案
    證據調查，依同法第273條之2、第159條第2項規定，不受同
    法第159條第1項、161條之2、161條之3、163條之1及164條
    至170條所定證據能力認定及調查方式限制，合先敘明。
二、上開事實，業據被告馮大鵬於偵查中及本院審理時，均坦承
    不諱，核與另案被告黃芊樺於偵查中供述及證人潘怡宏、林
    孟麒於偵查中證述情節相符（詳他字偵查卷37至38、75至76
    、151至154頁），且有臺南市政府環境保護局環保報案中心
    陳情案件處理電腦管制單、臺南市政府環境保護局公害案件
    稽查工作紀錄、監視器翻拍照片2張、案發現場照片4張、車
    籍查詢紀錄、被告借車單在卷可佐（詳他字偵查卷7至22、3
    9頁）。是被告自白，核與事實相符，被告犯行，事證明確
    ，應可認定。
三、次按，依廢棄物清理法第36條第2項訂定之「事業廢棄物貯
    存清除處理方法及設施標準」第2條第1款至第4款規定，所
    謂貯存係指事業廢棄物於清除、處理前，放置於特定地點或
    貯存容器、設施內之行為；所謂清除：指事業廢棄物之收集
    、運輸行為；所謂處理，則包含：中間處理：指事業廢棄物
    在最終處置或再利用前，以物理、化學、生物、熱處理或其
    他處理方法，改變其物理、化學、生物特性或成分，達成分
    離、減積、去毒、固化或穩定之行為。最終處置：指衛生掩
    埋、封閉掩埋、安定掩埋或海洋棄置事業廢棄物之行為。再
    利用：指事業產生之事業廢棄物自行、販賣、轉讓或委託做
    為原料、材料、燃料、填土或其他經中央目的事業主管機關
    認定之用途行為，並應符合其規定者。清理：指貯存、清除
    或處理事業廢棄物之行為。被告將廢棄物堆置於前揭土地，
    尚未有中間處理、最終處置或再利用之行為，依上說明，自
    應屬廢棄物之清理（含貯存、清除）行為。是被告所為，核
    係犯廢棄物清理法第46條第4款前段之非法清理廢棄物罪。
四、查被告前因竊盜等案件，經臺灣高等法院臺南分院以102年
    度聲字第312號、102年度聲字第864號刑事裁定，應執行有
    期徒刑10月、1年4月，及經本院以102年度易字第173號刑事
    判決，判處有期徒刑7月確定，上揭三案接續執行，於106年
    5月11日因縮刑假釋出監，嗣假釋經撤銷，再於107年3月1日
    因縮刑期滿執行完畢，有臺灣高等法院被告前案紀錄表在卷
    可稽。是被告於受有期徒刑之執行完畢後，5年內，再故意
    犯本件有期徒刑以上之罪，核為累犯；且依大法官釋字第77
    5號解釋意旨，審酌本案被告犯罪情節，並無因適用刑法第4
    7條第1項之規定，加重最低本刑，致無法處以最低法定本刑
    ，而使其所受刑罰超過所應負擔罪責之罪刑不相當情形，是
    本件仍有累犯加重其刑規定之適用。
五、爰審酌被告未領有廢棄物清除、處理許可文件，竟為圖個人
    私利，而非法清理廢棄物，所為不僅破壞社會秩序，更破壞
    環境生態，行為實有不當；又被告前於107年間，因涉犯廢
    棄物清理法第46條第4款之非法清理廢棄物犯行，於107年6
    月15日為警查獲，並經本院於109年1月16日以108年度訴字
    第1142、1337號刑事判決判處罪刑在案，有本院108年度訴
    字第1142、1337號刑事判決在卷可憑（詳本院卷65至72頁）
    。然被告於該案經警查獲，並經本院判處罪刑後，竟仍不思
    警惕，復於109年4月18日再犯本件非法清理廢棄物犯行；惟
    念被告於偵查中及本院審理時，均坦承犯行，並表悔意，態
    度尚稱良好；兼衡被告素行、違犯本案手段，暨被告自陳為
    國中畢業之智識程度，未婚、從事資源回收工作、每月收入
    約3至4萬元之家庭經濟狀況等一切情狀，量處如主文所示之
    刑，以資警愓。
據上論斷，應依刑事訴訟法第273條之1第1項、第284條之1、第2
99條第1項前段，廢棄物清理法第46條第4款前段，刑法第11條前
段、第47條第1項，刑法施行法第1條之1，判決如主文。
本案經檢察官陳冠霖提起公訴，檢察官吳惠娟到庭執行職務。
中　　華　　民　　國　　110 　年　　11　　月　　8 　　日
　　　　　　　　　      刑事第一庭  法　官　董武全
以上正本證明與原本無異。
如不服本判決應於收受本判決後20日內向本院提出上訴書狀，並
應敘述具體理由。其未敘述上訴理由者，應於上訴期間屆滿後20
日內向本院補提理由書狀（均須按他造當事人之人數附繕本）「
切勿逕送上級法院」。 
　　　　　　　　　　 　　　　　　 　書記官  李培聞
中　　華　　民　　國　　110 　年　　11　　月　　8 　　日
附錄法條：
廢棄物清理法第46條：
有下列情形之一者，處1年以上5年以下有期徒刑，得併科新臺幣
 1千5百萬元以下罰金：
一、任意棄置有害事業廢棄物。
二、事業負責人或相關人員未依本法規定之方式貯存、清除、處
    理或再利用廢棄物，致污染環境。
三、未經主管機關許可，提供土地回填、堆置廢棄物。
四、未依第41條第1項規定領有廢棄物清除、處理許可文件，從
    事廢棄物貯存、清除、處理，或未依廢棄物清除、處理許可
    文件內容貯存、清除、處理廢棄物。
五、執行機關之人員委託未取得許可文件之業者，清除、處理一
    般廢棄物者；或明知受託人非法清除、處理而仍委託。
六、公民營廢棄物處理機構負責人或相關人員、或執行機關之人
    員未處理廢棄物，開具虛偽證明。